【裁判字號】    99,簡上,70
【裁判日期】    990416
【裁判案由】    詐欺
【裁判全文】
臺灣板橋地方法院刑事判決              99年度簡上字第70號
上  訴  人
即  被  告  甲○○
上列上訴人即被告因詐欺案件，不服本院98年度簡字第9592號，
中華民國98年12月7 日所為第一審簡易判決（聲請簡易判決處刑
案號：臺灣板橋地方法院檢察署98年度偵字第26855 號），提起
上訴，本院管轄第二審之合議庭判決如下：
    主  文
上訴駁回。
    事實及理由
一、本案經本院審理結果，認第一審判決以被告甲○○所為係犯
    刑法第三十條第一項前段、第三百三十九條第一項之幫助詐
    欺取財罪，依刑事訴訟法第四百四十九條第一項前段、第三
    項、第四百五十四條第二項，刑法第三十條第一項、第二項
    、第三百三十九條第一項、第四十一條第一項前段，刑法施
    行法第一條之一第一項、第二項前段之規定，並審酌被告之
    前案紀錄，素行尚稱良好，其提供帳戶予詐欺集團作為犯罪
    使用，增加被害人尋求救濟之困難，並使犯罪之訴追趨於複
    雜，擾亂社會正常交易安全，本件被害人受詐騙金額等一切
    情狀，量處拘役五十日，並諭知易科罰金之折算標準，其認
    事用法（有關被告提供系爭帳號之時間應補正為民國九十八
    年八月十二日至八月二十六日十八時三十分許前之某時）及
    量刑均屬妥適，應予維持，並引用第一審簡易判決書記載之
    事實、理由及證據（詳如附件）。
二、被告甲○○上訴意旨以伊因金融卡不見，而伊發現金融卡不
    見時也有電話到銀行掛失，然而金融卡何時不見伊也不知道
    ，伊也不認識盜用金融卡之人等語。經查：
  (一)、系爭帳戶係被告於九十八年一月十四日所申請開戶等情，
      除經被告自白明確外，並有台新國際商業銀行九十八年十
      月十二日台新作文字第9815782 號、九十九年三月三日台
      新作文字第9902837 號函暨檢附系爭帳戶之開戶基本資料
      及所有交易明細等附卷可稽，是系爭帳戶確係被告所申請
      開戶一節，堪以認定。
  (二)、告訴人葉育紋遭詐欺集團成員詐騙，致將款項共新臺幣（
      下同）共十萬元分二次匯入被告所申請之系爭帳戶等情，
      業經告訴人葉育紋於警詢中指訴稽詳，復有告訴人提出之
      自動櫃員機交易明細表影本二紙及系爭帳戶之所有交易明
      細等文件在卷足憑，足徵告訴人被詐騙之款項確係匯入被
      告所申請開設之系爭帳戶，當無疑義。
  (三)、依系爭帳戶之所有交易明細資料所示，系爭帳戶於九十八
      年一月十四日開戶當日撥入貸款二十萬元起，除每月按月
      於約十日或十二日轉帳支付貸款之應繳本息約三千餘元外
      ，其餘金額即陸陸續續以金融卡提領，迨於九十八年八月
      十二日轉帳支付貸款金額3205元後，帳戶之餘額即歸「零
      」，旋於同年月二十六日即有被害人葉育紋因受詐騙於該
      日二十時二十七分十秒許、二十時二十九分四十四秒許先
      後匯入該帳戶共十萬元後，並於同日二十時三十四分十五
      秒起至二十時三十八分三十四秒止，即遭人持系爭帳戶之
      金融卡陸續跨行提領至帳戶餘額僅剩64元等情，此有系爭
      帳戶所有交易明細在卷可查，依上，何以系爭帳戶經多次
      提領及轉帳使用餘額為「零」後數日，即有被害人遭詐騙
      而匯入十萬元，並隨即遭人提領一空，被告所辯遺失金融
      卡一節，其遺失之時機點顯有可議；再者，被告於本院審
      理時供稱「（問：你金融卡密碼？）我不太記得了，我沒
      有用過，我都是直接到櫃檯」、「（問：你提款都是臨櫃
      ？）就剛開始開戶的第一次提款的時候用金融卡提領二十
      萬元，之後就沒有再用過金融卡，之後就只有存款而已」
      （參見本院九十九年二月十日準備程序筆錄）、「（檢察
      官問：你為何要把密碼跟金融卡放在一起？）那張卡片我
      沒有在用，我擔心密碼忘記，所以放在一起」等語（參見
      本院九十九年三月十七日審判筆錄），顯與上開交易紀錄
      不符，被告所供已有不實；況被告於警詢中供陳「於九十
      八年八月二十七日十九時許，在臺北縣蘆洲市○○路七巷
      五號一樓，重機車車箱內發現金融卡、駕照影本已不見，
      於九十八年八月二十七日十九時三十分許，打電話和台新
      客服掛失，因無法掛失所以台新客服要我到當地派出所報
      案」等語（參見偵查卷第5 頁）、於偵查中供述「我是將
      提款卡、密碼放在機車座椅下的車廂內不見了，放置時間
      不記得，帳戶我放在家裡，我發現不見的當天我就去報案
      ，報案當天警方跟我說我的帳戶變成警示帳戶」等語（參
      見偵查卷第31頁），惟於本院審理時改稱「（審判長問：
      你的金融卡為何會到別人手上？）我也不知道，我發現的
      時候是因為我要去查看提領我的失業補助，也剛好是當天
      ，我就發現我不能提領，我才打電話到銀行，郵局去問，
      最後是中國信託告訴我台新銀行被通報，他們問我帳戶、
      金融卡是否還在…」等語（參見本院九十九年三月十七日
      審判筆錄），惟依被告所提出之勞工保險局九十八年九月
      十一日保給核字第098071806895號函主旨略載「…台端於
      九十八年三月九日離職申請失業給付案，經本局審核符合
      規定，應按離職退保當月起前六個月平均月投保薪資
      25200 元之70％發給三十天計17640 元。已於九十八年八
      月二十七日核付，並送交金融機構於『近日』內轉帳匯入
      申請書所載指定之郵局帳號…」等語，此有該函附於本院
      審理卷可按，依上開函文所示，其發函日期為九十八年九
      月十一日，是被告收到該函件自是九十八年九月十一日以
      後之事，且函文所載之失業補助係於九十八年八月二十七
      核付，並送交金融機構於『近日』轉帳等情（顯見核付日
      與轉帳日非屬同日），均足認被告不可能於九十八年八月
      二十七日即知悉有失業補助入帳，而恰巧於當天（即九十
      八年八月二十七日）就發現帳戶不能提領一事，顯見被告
      前揭所辯情節與事實不符，其所稱系爭帳戶係於不詳時間
      遺失云云，不足採信。
  (四)、參酌他人遭竊、遺失或來路不明之帳戶，隨時有可能因失
      主報案、掛失而無法使用或領款，甚至因他人持有補發之
      存摺或金融卡後即可隨時提領帳戶內之款項，是詐欺集團
      為謀確實領取詐得之款項，應無選擇使用此種因拾獲或所
      竊取之帳戶作為收取款項之可能，足徵被告之系爭帳戶之
      金融卡、密碼等，應非詐欺集團以違反被告本人意願之意
      思所取得之使用，而為被告交付予不詳人所屬之詐欺集團
      甚明。是縱無證據證明被告明知該人等之犯罪態樣係以該
      帳戶供詐欺之用，惟其顯具縱有人以其金融帳戶實施詐欺
      犯罪亦不違背其本意之幫助意思至明。本案事證明確，被
      告幫助詐欺犯行，自堪認定。
三、從而，原審予以論罪科刑，其認事用法並無違誤，量刑亦屬
    妥適，被告上訴空言否認犯行，為無理由，應駁回其上訴。
據上論斷，應依刑事訴訟法第四百五十五條之一第一項、第三項
、第三百六十八條、第三百七十三條，判決如主文。
中    華    民    國    99    年    4     月    16    日
                  刑事第十庭    審判長法  官  李幼妃
                                      法  官  張紹省
                                      法  官  鄭凱文
以上正本證明與原本無異
不得上訴
                                      書記官  廖貞音
中    華    民    國    99    年    4     月    16    日

司法院資訊處製作；財團法人民間司法改革基金會備份。
